【裁判字號】    90,易,97
【裁判日期】    900215
【裁判案由】    違反電子遊戲場業管理條例
【裁判全文】
臺灣臺中地方法院刑事判決                              九十年度易字第九七號
    公  訴  人  臺灣臺中地方法院檢察署檢察官
    被      告  甲○○
    選任辯護人  施瑞章
右列被告因違反電子遊戲場業管理條例案件，經檢察官聲請以簡易判決處刑（八十九
年度偵字第一九六四八號），本院臺中簡易庭認不宜以簡易判決處刑，移請本院刑事
庭依通常程序審理，本院判決如左：
    主  文
甲○○違反未依電子遊戲場業管理條例規定辦理營利事業登記，不得經營電子遊戲場
業規定，處拘役伍拾日，如易科罰金，以佰元折算壹日。
    事  實
一、甲○○係位於臺中市西屯區○○○○街九一號二樓「彩虹屋遊樂器」店之負責人
    ，其經臺中市政府所核准之營業項目為租售電視遊樂器、買賣玩具等，然其未依
    電子遊戲場業管理條例之規定向主管機關辦理電子遊戲場業之營利事業登記，竟
    基於違反上開規定之犯意，自民國八十九年七月間某日起在上開遊樂器店內，擺
    設電動遊戲機具「格鬥遊戲」十一台、「一九四五第三代」一台、「灌籃高手」
    一台之電子遊戲機，合計十三台，供不特定之客人把玩，而違反上開規定經營電
    子遊戲場業，嗣於同年八月三十日下午三時二十分在上址為臺中市聯合稽查小組
    查獲而發現上情。
二、案經臺中市政府函請臺灣臺中地方法院檢察署檢察官偵查起訴。
    理  由
一、訊據被告甲○○對其有於右揭時地未辦理電子遊戲場業之營利事業登記證而擺設
    電子遊戲機之事實業於本院審理時供認不諱，經查：
（一）上開事實除據被告自白外，並有營利事業登記證一紙、現場照片七幀、現場位
      置圖一張、臺中市政府影響治安行業聯合稽查紀錄表一份扣案可稽。又上開現
      場位置圖雖載明被告擺設十一台之「滿天星」機台，然依該七幀現場照片內容
      所示，上開遊戲機台之螢幕均顯現「格鬥」之遊戲畫面，該現場位置圖之記載
      應屬有誤，被告之上開陳述始屬事實相符，應可採信。
（二）又辯護人為被告辯護稱：電子遊戲場業管理條例所稱電子遊戲場業，應係專指
      設置電子遊戲機供人益智娛樂且具有一定規模之營利事業而言，至於在原本所
      營事業以外另行擺設電子遊戲機者，即非該條例所稱之電子遊戲場業云云。
    (1)被告於臺中市西屯區○○○○街九一號二樓經營「彩虹屋遊樂器」店，其所核
      准之營業項目為租售電視遊樂器、買賣玩具等情，有前開營利事業登記證一份
      存卷可按。又被告設置之電子遊戲機台共十三台，其數目非少，規模非小，且
      其於本院審理期間供稱：係因收入不佳始開始擺設上開機台等語，而依照片所
      示，被查獲時該店有十餘名青少年在打玩電動遊戲機台或在旁觀賞，但無一人
      在購買電子遊樂器或其他玩具，是可證設置前揭遊戲機台收費供人把玩，係該
      商店之主要收入，亦為主要之營業項目，此情形即與電子遊戲場業管理條例所
      規定之情形相符。否則，有心脫法者任意申請有關之營業項目，未辦理電子遊
      戲場業之登記而擺設電子遊戲機台，即謂此情形非屬該條例之規範範圍，顯與
      該條例之制定目的不符。
    (2)又按電子遊藝場業管理條例於八十九年二月三日經總統公布施行，該條例第一
      條明示「為管理電子遊戲場業，並維護社會安寧，善良風俗、公共安全及國民
      身心健康，特設定本條例。」，是該條例立法目的之一即在於管理電子遊戲場
      業。而所謂電子遊戲場業，依該條例第二條規定，係指設置電子遊戲機供不特
      定人益智娛樂之營利事業。換言之，僅須設置電子遊戲機供人娛樂以營利者，
      即屬電子遊戲場業管理條例所指之電子遊戲場業，其規模及所設置之電子遊戲
      機之數量如何，則非所問，此有經濟部八十九年六月三十日經八九商字第八九
      ０一八五三六號函可參（見該函說明欄第四項）。再者，依該條例第十六條規
      定，非電子遊戲場業之其他營利事業，不得就其營業場所，供他人設置電子遊
      戲機營業，如違反該條規定，依第二十八條規定處行為人新台幣十萬元以上五
      十萬元以下罰鍰，並限期令其改善，是在非電子遊戲場業之其他營利事業場所
      設置電子遊戲機以營利者，仍屬由該條例規範之範疇，益徵該條例所指之電子
      遊戲場業並不專以設置電子遊戲機供人娛樂為限，在非電子遊戲場業之其他營
      利事業場所設置者仍屬之。是如係在自己經營之非電子遊戲場業之營業場所，
      自己附帶擺設電子遊戲機供人娛樂者，仍屬該條例第三條所指之「設置電子遊
      戲機供不特定人益智娛樂之營利事業」，依該條例第十五條規定，仍應辦理營
      利事業登記後始得營業（參前開經濟部函說明欄第三項），且觀之該條例並未
      對非電子遊戲場業之營業人在該營業場所擺設電子遊戲機之行為有處罰之明文
      即明。換言之，所謂電子遊藝場業，僅須有設置電子遊戲機供人為益智娛樂者
      即屬之（該條例第二條），至其係專以提供電子遊戲機供人娛樂或在非電子遊
      戲場業之營業場所附帶提供電子遊戲機供人娛樂，應非所問。從而，在非電子
      遊戲場業之營業場所附帶擺設電子遊戲機供人娛樂者，仍須依該條例第十五條
      規定辦理營利事業登記後始得擺設，否則，仍應依該條例二十二條論罰。蓋依
      該條例第二十八條規定，提供非電子遊戲場業之其他營利事業之營業場所予他
      人擺設電子遊戲機仍須處罰，如非電子遊戲場業之營利事業人，自行在該營業
      場所擺設電子遊戲機，未經依法登記而不予處罰，顯然輕重失衡，當非該條例
      管理電子遊戲場業之立法意旨。
    (3)依該條例第四條第二項規定，電子遊戲機不得有賭博或妨害風化之設計及裝置
      ，惟何謂賭博之設計及裝置，該條例並未明文。按刑法上所稱之賭博係指以未
      知之不確定事實，以決勝負而爭取財物輸贏之行為，換言之，凡以偶然之事實
      決定輸贏，而博取財物者，均屬賭博行為。是該條例第四條第二項所指賭博設
      計，除指電子遊戲機具內設有以偶然之事實供人決定勝負外，尚須有博取財物
      之輸贏始足當之（如以十元硬幣投入機具後，經由機具之動作論輸贏，輸者十
      元硬幣為機具吃掉，贏者，機具會自動掉出一個以上之十元硬幣或在機具螢幕
      上出現十元以上金額之記載），如僅於機具上出現如該條例第四條第一項所指
      之聲光影像、圖案、動作者，即非賭博性設計。再者，該條例第五條將電子遊
      戲場業之營業分為普通級與限制級，普通級係指僅設置益智類電子遊戲機，供
      兒童、少年及一般大眾遊戲者；限制級則指設置鋼珠類、娛樂類或附設益智類
      電子遊戲機，供十八歲以上之人遊戲者，是依該條例規定，鋼珠類是允許設置
      ，且非屬娛樂類及益智類之電子遊戲機，此觀之該條例第五條第一項第二款將
      鋼珠類與娛樂類、益智類分別列舉為屬於限制級之電子遊戲場業即明。就實務
      上而言，鋼珠類遠較本件扣案之「格鬥」、「灌籃高手」、「一九四五第三代
      」等更具有賭博性之設計及裝置，而鋼珠類既得允許設置，則上開娛樂性機台
      更應允許設置。準此，則凡機具上未顯示財物之輸贏者，應即非屬該條例第四
      條第二項所指之賭博設計及裝置。是如機具本身並未顯示財物輸贏，而行為人
      間（即賭客與機具擺設人）自行相互約定以機具內出現某種文字、符號或數字
      等作為輸贏之論據而依此換算成財物（如以分數換取現金或獎品），即謂該機
      具為賭博之設計、裝置，則顯然擴大賭博設計或裝置之意涵，而造成一切能出
      現可供「賭博」符號之機具均屬賭博設計或賭博裝置之不合理現象，蓋如行為
      人間欲借機具賭博，則所有能出現「畫面」之機具均已成為該條例第四條第二
      項所指之賭博設計、裝置，此應非該條例之立法意旨甚為灼然。綜上所述，被
      告為前開商店之負責人，竟在店內設置電子遊戲機而未辦理營利事業登記證，
      揆諸前說明，顯已違反電子遊戲場業管理條例第十五條之規定，自應依該條例
      第二十二條論罰，辯護意旨顯有誤會。
二、核被告所為，係違反電子遊戲場業管理條例第十五條之未辦理營利事業登記證，
    不得經營電子遊戲場業之規定，應依同條例第二十二條之規定處罰。爰審酌被告
    於本院審理時大致坦承犯行，態度尚佳，迫於經濟困難而為上開犯行，現未再經
    營上開電子遊樂器相關營業等一切情狀，量處如主文所示之刑，並諭知拘役如易
    科罰金之折算標準，以示懲儆。電子遊戲機具「格鬥」十一台、「一九四五第三
    代」一台、「灌籃高手」一台，雖為被告所有並供犯罪所用之物，惟被告陳明：
    其現已改經營雜貨店，該十三台電子遊戲機具，因其不知法律，業已丟棄等語，
    並提出現址經營雜貨店之照片六幀為證，本院斟酌被告之知識程度非高，而臺中
    市政府亦未將上開電子遊戲機具查扣或發交被告保管，被告於停止經營電玩遊戲
    店改經營雜貨店，將該機具丟棄，應與常情無違，為免日後執行困難，爰不依刑
    法第三十八條第一項第二款之規定宣告沒收。
據上論斷，應依刑事訴訟法第四百五十二條、第二百九十九條第一項前段，電子遊戲
場業管理條例第二十二條，刑法第十一條前段、修正後刑法第四十一條第一項前段、
罰金罰鍰提高標準條例第二條，判決如主文。
本案經檢察官許政純到庭執行職務
中      華      民      國      九十      年      二      月    十五    日
                                臺灣臺中地方法院刑事第四庭
                                        法  官  楊  真  明
右正本證明與原本無異。
如不服本判決，應於送達後十日內向本院提出上訴狀（須附繕本），上訴於臺灣高等
法院臺中分院。
                                        書記官
中      華      民      國      九十      年      二      月    十五    日
附錄本判決論罪科刑法條
電子遊戲場業管理條例第十五條、第二十二條。


司法院資訊處製作；財團法人民間司法改革基金會備份。
